【裁判字號】    98,訴,465
【裁判日期】    980630
【裁判案由】    違反毒品危害防制條例等
【裁判全文】
臺灣臺南地方法院刑事判決               98年度訴字第465號
公  訴  人  臺灣臺南地方法院檢察署檢察官
被      告  甲○○
指定辯護人  本院公設辯護人  乙○○
上列被告因違反毒品危害防制條例等案件，經檢察官提起公訴（
98年度偵字第3701號），本院判決如下：
    主  文
甲○○偽造署押，足以生損害於他人，處有期徒刑參月。如易科
罰金，以新臺幣壹仟元折算壹日。「三友快遞（香港）有限公司
」取貨單（快件編號0000000）上，偽造之「黃明偉」簽名壹枚
，沒收。
其餘被訴違反毒品危害防制條例部分，無罪。
    事  實
一、甲○○前因介紹友人綽號「玉米」者向另一綽號「TIN」者
    借款，嗣「玉米」未返還借款，且下落不明。「TIN」轉要
    求甲○○代「玉米」清償本利新臺幣（以下同）2萬元。甲
    ○○亦無法返還，「TIN」乃要求甲○○前來台南取貨抵償
    欠款。甲○○因懾於「TIN」之脅迫，乃於民國（以下同）9
    8年3月2日下午8時55分許，前往臺南市○○區○○路98號「
    遠達國際有限公司」（下稱「遠達公司」）台南站，在「三
    友快遞（香港）有限公司」取貨單（快件編號0000000）上
    ，偽造「黃明偉」簽名1枚，隨即領取包裹離去，足生損害
    於「遠達公司」及「黃明偉」本人。查上開包裹，係由仕方
    報關行代理報關進口，申報貨物為煙灰缸（貨物提單標號：
    000- 00000000/648 P6484）30個。上開包裹於98年3月2日
    上午3時90分，在中正機場通關時，經內政部警政署航空警
    察局（下稱航空警察局）安檢隊第八組會同財政部台北關稅
    局（下稱台北關稅局）進行開箱查驗，已查扣夾藏在煙灰缸
    內之第三級毒品愷他命共60包（淨重共計1,784.288公克）
    。台北關稅局經依海關緝私條例第16條之1規定，移送航空
    警察局追查犯罪。該局受理後，取出毒品另外保管，回復原
    包裹包裝，並依提單上所載聯絡方式，通知受貨人領貨，警
    方則在遠達公司台南站外埋伏，於98年3月2日下午8時55分
    逮捕甲○○。
二、案經內政部警政署航空警察局高雄分局報請臺灣臺南地方法
    院檢察署檢察官偵查起訴。
    理  由
甲、有罪部分：
  一、上開事實業據被告甲○○坦承不諱，並有「三友快遞（香
      港）有限公司」取貨單（快件編號0000000）1紙在卷可稽
      。查被告甲○○偽造「黃明偉」之簽名，領取貨物，自足
      生損害於「遠達公司」及「黃明偉」本人。事證明確，被
      告犯行洵堪認定。
  二、核被告甲○○所為，係犯刑法第217條第1項偽造署押罪。
      爰審酌被告年紀甚輕，因受脅迫取貨，在不得已之下始行
      犯罪。犯罪後坦承犯行，態度尚佳及其他一切情狀，量處
      如主文所示之刑及易科罰金之折算標準，藉資懲儆。「三
      友快遞（香港）有限公司」取貨單（快件編號0000000）
      上，偽造之「黃明偉」簽名1枚，應依刑法第219條規定沒
      收。
乙、無罪部分：
  一、公訴意旨另以：甲○○明知愷他命係毒品危害防制條例第
      2條第2項第3款所規定之第三級毒品，不得非法運輸，然
      為代「玉米」清償積欠「TIN」之債務，明知於98年3月2
      日下午，在臺中市○○路某處接受「TIN 」之委託，至遠
      達公司台南站所領取之貨物，係違禁物第三級毒品愷他命
      ，然仍同意前往代為領取。甲○○領取完畢後，為警於同
      日下午9時許，在台南市安平區○○○○街46號前逮獲。因
      認被告另涉毒品危害防制條例第4條第3項運輸第三級毒品
      罪罪嫌。
  二、按犯罪事實，應依證據認定之，無證據不得推定其犯罪事
      實，又不能證明被告犯罪或其行為不罰者，應諭知無罪之
      判決，刑事訴訟法154條、第301條第1項分別定有明文。
      公訴人認被告涉犯運輸毒品罪嫌，無非係以被告之自白、
      扣案之毒品及鑑定報告為主要之認定依據。惟查：
    (一)訊據被告甲○○堅決否認有何運輸毒品犯行，辯稱：伊所
      領取之包裹中並無毒品等語。
    (二)查上開包裹，係由仕方報關行代理報關進口，申報貨物為
      煙灰缸（貨物提單標號：000- 00000000/648 P6484）30
      個。上開包裹於98年3月2日上午3時90分，在中正機場通
      關時，經航空警察局安檢隊第八組會同台北關稅局進行開
      箱查驗，已查扣夾藏在煙灰缸內之第三級毒品愷他命共60
      包（淨重共計1,784.288公克）。台北關稅局經依海關緝
      私條例第16條之1規定，移送航空警察局追查犯罪等情，
      有航空警察局安全檢查隊X光檢查儀注檢貨物報告表、進
      口快遞貨物簡易申報單、財政部台北關稅局98年3月2日北
      遞移字第0980100027號函、台北關稅局扣押貨物收據及搜
      索筆錄（D/T003878）、蒐證照片及高雄醫學大學附設中
      和紀念醫院檢驗報告在卷可稽。上開包裹內所夾藏闖關者
      ，確為第三級毒品愷他命無訛。
    (三)再查，台北關稅局將本案連同毒品一併移交予航空警察局
      追查犯罪。惟被告甲○○於遠達公司台南站所領取之包裹
      內，並無毒品在內等情，業據證人即查獲本案之航空警察
      局高雄分局偵查員丁○○證述在卷可按，並證稱：「我們
      怕毒品放在包裹裡，怕真的被收貨人取走，所以包裹裡面
      並沒有放置毒品」等語（本院98年6月18日審理筆錄參照
      ）。本院函查航空警察局高雄分局，促請提出台南現場查
      獲被告甲○○時之起獲毒品照片，經該局以98年5月25日
      航警高分三字第0980002549號函檢附之毒品照片，依所附
      照片拍攝時間顯示，乃98年3月2日上午3時33分拍攝，並
      非台南現場之查獲毒品照片。足證，警方於查獲被告甲○
      ○當時，包裹內並無毒品。證人丁○○上開證詞，應與事
      實相符，自堪採信。
    (四)按行為不能發生犯罪之結果，又無危險者，不罰。刑法第
      26條定有明文。不能犯以行為不能發生犯罪之結果，又無
      危險為要件。有無危險，則應依客觀事實認定之。故已著
      手於犯罪行為之施行而不遂者，若其行為僅具有主觀之抽
      象危險，而在客觀事實上並無具體危險，致根本不能完成
      犯罪者，即屬不能犯。本案被告於案發時，前來台南取貨
      ，依其供詞，主觀上固有運輸毒品之主觀上認識（本院98
      年5月14日審理筆錄參照），惟所領取之包裹內，並無毒
      品，毒品業經警方取出另行保管。被告領取包裹之行為，
      客觀上既無法發生運輸毒品之結果，亦無具體危險，依上
      開規定，應屬不能犯而不罰。此外，復查無其他積極證據
      足資證明被告有犯行，尚不能證明被告犯罪，應為無罪之
      諭知。
據上論斷，應依刑事訴訟法第299條第1項前段、第301條第1項，
刑法第217條第1項、第219條、第41條第1項前段判決如主文。
本案經檢察官丙○○到庭執行職務。
中    華    民    國    98    年    6    月    30     日
                  刑事第一庭    審判長法  官  林英志
                                      法  官  林勝利
                                      法  官  彭喜有
以上正本證明與原本無異
如不服本判決應於收受本判後10日內向本院提出上訴書狀，並應
敘述具體理由。其未敘述上訴理由者，應於上訴期間屆滿後20日
內向本院補提理由書狀（均須按他造當事人之人數附繕本）「切
勿逕送上級法院」。
                                      書記官  田富蓉
中    華    民    國    98    年    6    月    30     日
附錄本案論罪科刑法條全文：
中華民國刑法第217條
（偽造盜用印章印文或署押罪）
偽造印章、印文或署押，足以生損害於公眾或他人者，處 3 年以
下有期徒刑。
盜用印章、印文或署押，足以生損害於公眾或他人者，亦同。


司法院資訊處製作；財團法人民間司法改革基金會備份。
